【裁判字號】    98,上訴,468
【裁判日期】    980331
【裁判案由】    違反毒品危害防制條例等
【裁判全文】
臺灣高等法院臺中分院刑事判決         98年度上訴字第468號
上  訴  人  臺灣臺中地方法院檢察署檢察官
被      告  丁○○
                      號
                    現另案羈押於臺灣臺中看守所
指定辯護人  本院公設辯護人甲○○
上列上訴人因被告違反毒品危害防制條例案件，不服臺灣臺中地
方法院97年度訴字第4242號中華民國97年12月9日第一審判決(起
訴案號：臺灣臺中地方法院檢察署97年度偵字第14432號)，提起
上訴，本院判決如下：
    主  文
原判決撤銷。
丁○○共同明知為禁藥而轉讓未遂，累犯，處有期徒刑拾月，扣
案之第二級毒品甲基安非他命貳包（驗餘淨重各為參點零玖伍捌
公克、零點參參玖壹公克）沒收銷燬之。
    犯罪事實
一、丁○○於民國95年10月14日，曾因竊盜案件，經臺灣臺中地
    方法院以95年度中簡字第2671號判處有期徒刑 6月確定，於
    95年12月11日易科罰金執行完畢。詎其仍不知悔改，明知甲
    基安非他命類藥品業經行政院衛生署公告禁止於醫療上使用
    ，屬藥事法第22條第1項第1款所稱之禁藥，不得轉讓，竟與
    劉玉美共同基於轉讓禁藥之犯意聯絡，受劉玉美（另案通緝
    ）之託，欲將甲基安非他命 2包無償轉讓給丙○○，而於96
    年12月24日下午某時，在臺中市○○路及大雅路附近，向劉
    玉美取得甲基安非他命2包（淨重各為3.0966公克、0.3405
    公克，驗餘淨重分別為3.0958、0.3391公克）後，將之藏放
    在不知情之劉志恒（業經臺灣臺中地方法院檢察署檢察官以
    97年度偵字第11761號為不起訴處分)所有臺中市○○區○○
    路1段379之39號住處2樓之工具箱內，欲待翌（25)日南下高
    雄時，於途中順路帶至臺中市○○○路、天津路口附近某處
    交予丙○○。詎於96年12月25日上午11時10分許，為警另案
    在劉志恒之上址執行搜索時，扣得上開甲基安非他命  2小
    包，而循線查獲上情，致未能轉讓予丙○○。
二、案經臺灣臺中地方法院檢察署檢察官主動偵查起訴。
    理  由
壹、證據能力部分：
一、按「被告以外之人於審判外之言詞或書面陳述，除法律有規
    定者外，不得作為證據」，刑事訴訟法第159條第1項固定有
    明文，然「鑑定之經過及其結果，應命鑑定人以言詞或書面
    報告」，同法第206條第1項亦規定甚明。是鑑定人以「書面
    」為鑑定報告提出於法院，依刑事訴訟法第159條第1項立法
    理由及同法第206條第1項規定，即具有證據能力。又法院或
    檢察官得囑託醫院、學校或其他相當之機關、團體為鑑定，
    或審查他人之鑑定，並準用第 203條至第206條之1之規定，
    刑事訴訟法第208條第1項亦定有明文。依此，檢察官對於偵
    查中之案件，認為須實施鑑定者，固應就具體個案，選任鑑
    定人或囑託鑑定機關（團體）為之；但對於司法警察機關調
    查中之案件，或有量大或急迫之情形，為因應實務之現實需
    求，如檢察官針對該類案件之性質（例如：查扣之毒品必須
    檢驗其成份、對施用毒品之犯罪嫌疑人必須檢驗其體內有無
    毒品代謝反應、對於查扣之槍砲彈藥必須檢驗有無殺傷力、
    對違反野生動物保育法案件必須鑑定是否屬於保育類動物案
    件等)，認為當然有鑑定之必要者，經參考法務部92年5月20
    日法檢字第 092080203號函送之法務部「因應刑事訴訟法修
    正工作小組」研討之刑事訴訟法修正相關議題第21則之共識
    結論，以及臺灣高等法院於92年8月1日舉行之刑事訴訟法新
    制法律問題研討會第3則法律問題研討結果之多數說（載於
    司法院 92年8月印行「刑事訴訟法新制法律問題彙編」第15
    頁至第18頁），基於檢察一體原則，得由該管檢察長對於轄
    區內之案件，以事前概括選任鑑定人或囑託鑑定機關（團體
    ）之方式，俾便轄區內之司法警察官、司法警察對於調查中
    之此類案件，得即時送請事前已選任之鑑定人或囑託之鑑定
    機關（團體）實施鑑定，該鑑定人或鑑定機關（團體）亦應
    視同受承辦檢察官所選任或囑託而執行鑑定業務，其等出具
    之書面鑑定報告應屬刑事訴訟法第 206條所定之傳聞例外，
    當具有證據能力（法務部92年9月1日法檢字第0920035083號
    函可供參照）。從而，本件有關扣案之甲基安非他命，經由
    查獲之警察單位依先前轄區檢察署檢察長事前概括選任之鑑
    定機關，即行政院衛生署草屯療養院實施鑑定，該鑑定機關
    所出具之「鑑定書」，即具有證據能力而得為本案之證據。
二、扣案之甲基安非他命2包，並非供述證據，自無傳聞法則之
    適用，且係警察機關依法所扣得，自得為證據。
貳、實體部分：
一、訊據被告丁○○對於上開犯罪事實坦承不諱（見原審卷第11
    頁反面、第14頁反面，本院卷第32頁反面、第53頁），核與
    證人丙○○於本院結證稱：伊於96年11、12月間住在臺中市
    ○○○路與天津路交岔口附近，96年12月底左右，伊與劉志
    恒（按係被告之僱主）、劉玉美（綽號「姐仔」）在「肯德
    基」見面時，曾聽劉志恒或劉玉美提起，說「姐仔」曾請被
    告要拿 1包東西給伊，但伊並未收到等語相符（見本院卷第
    51頁)。而扣案之上開2包物品，經送行政院衛生署草療養院
    鑑定結果：該2包毒品檢出甲基安非他命的成分，1包原淨重
    3.0966公克，驗餘淨重3.0958公克；另包原淨重0.3405公克
    ，驗餘淨重0.3391公克)，此有該院97年1月15日草療鑑字第
    0970000418號鑑定書附卷可稽（見偵字第327號卷第18頁)。
    本案事證明確，被告之犯行應堪認定。
二、按甲基安非他命固屬毒品危害防制條例第 2條第2項第2款所
    規定之第二級毒品，惟安非他命類藥品業經行政院衛生署於
    69年12月8日以衛署藥字第301124號、於79年10月9日，以衛
    署藥字第904142號公告禁止於醫療上使用，而屬藥事法第22
    條第1項第1款所稱之「禁藥」。又自93年1月9日起施行之毒
    品危害防制條例第8條第2項轉讓第二級毒品罪之法定本刑為
    6月以上5年以下有期徒刑，得併科新臺幣70萬元以下罰金，
    而自95年7月1日起施行之藥事法第 83條第第1項轉讓禁藥罪
    之法定本刑則為7年以下有期徒刑，得併科新臺幣5百萬元以
    下罰金，故以藥事法第 83條第1項之規定較重。再毒品危害
    防制條例所規範之範圍，尚包括影響精神物質與其製品；而
    藥事法所規範者，為藥事之管理，所稱「藥事」，並非僅止
    於藥物（指藥品及醫療器材），尚包括藥商、藥局及其有關
    事項，此觀該法第1條、第4條自明。再毒品未必經公告列為
    禁藥，禁藥亦未必為毒品，是毒品危害防制條例與藥事法二
    者，並無必然之特別法與普通法關係，故轉讓之第二級毒品
    除非達毒品危害防制條例第8條第6項之一定數量，經依法加
    重後之法定刑較藥事法第 83條第1項之法定刑為重之情形外
    ，因藥事法第 83條第1項為後法，且為重法，應依重法優於
    輕法之法理，優先適用藥事法第 83條第1項之規定處斷（最
    高法院96年度臺上字第3582號裁判意旨、臺灣高等法院暨所
    屬法院94年度法律座談會刑事類提案第8號研討結果參照)。
    本件被告欲轉讓甲基安非他命之數量僅2包（原淨重各為3.0
    966公克、0.3405公克)，未達行政院93年1月7日院臺法字第
    0930080551號令頒轉讓持有毒品加重其持之數量標準第 2條
    關於第二級毒品在10公克以上之規定，依上開說明，本案被
    告轉讓甲基安非他命未遂之行為，自應適用藥事法論處。核
    被告所為，係犯藥事法第83條第4項、第1項之轉讓禁藥未遂
    罪。被告與劉玉美有行為分擔及犯意聯絡，應論以共同正犯
    。被告持有甲基安非他命（毒品）之低度行為，應為轉讓禁
    藥未遂之高度行為所吸收，不另論罪。被告轉讓禁藥未遂，
    爰依刑法第 25條第2項前段之規定減輕其刑。被告於95年10
    月14日，曾因竊盜案件，經臺灣臺中地方法院以95年度中簡
    字第2671號判處有期徒刑 6月確定，於95年12月11日易科罰
    金執行完畢，有臺灣高等法院被告前案紀錄表在卷可稽。其
    於受有期徒刑執行完畢後， 5年以內故意再犯本件有刑徒刑
    以上之罪，為累犯，爰依刑法第 47條第1項規定，加重其刑
    ，並與上開減輕其刑部分，先加重其刑後減輕之。
三、原審以被告罪證明確，予以論罪科刑，固非無見，惟：(一)原
    審既認被告與劉玉美共犯上開罪行，然於主文中卻疏未諭知
    「共同」轉讓毒品未遂，論罪法條欄中亦漏引刑法第28條。
    (二)被告轉讓禁藥之行為尚屬未遂階段，原審於論罪法條欄中
    漏引刑法第 25條第2項前段（原審係引用起訴書之記載，然
    起訴書中並未記載此條文），以上均有未洽。檢察官上訴意
    旨雖略以：本案起訴事實劉玉美欲轉讓第二級毒品甲基安非
    他命予丙○○，而被告受劉玉美所託，欲替劉玉美將甲基安
    非他命運送交給丙○○，且係從甲地（即臺中市○○路、大
    雅路口）運送至乙地（即南下高雄途中）欲交付予丙○○，
    被告主觀上應係基於運輸之犯意，是其除構成藥事法第83條
    第4項、第1項之罪外，亦涉犯毒品危害防制條例第4條第2項
    之運輸毒品罪，且所犯上開 2罪有想像競合犯之關係，原審
    未併予審究此部分之罪行，顯有未合等語，指摘原判決不當
    。惟按毒品危害防制條例之運輸毒品罪，所稱之「運輸」係
    指轉運輸送而言，不以國外輸入國內或國內輸出國外者為限
    ，其在「國內運送」者，亦屬之，至於運輸之動機、目的是
    否意在為己或為他人，運輸之方法為海運、空運、陸運或兼
    而有之，均非所問。至零星夾帶或短途持送者，雖得斟酌實
    際情形，依持有毒品罪論科，但仍以無運輸或販賣之意圖者
    為限（最高法院94年台上字第2845號判決意旨參照）。查，
    扣案之甲基安非他命數量不多（僅有2包)，淨重原分別為3.
    0966公克、0.3405公克，重量甚輕，體積甚小，被告可隨身
    夾藏於衣褲口袋內等情，亦有本院當庭拍攝之照片存卷可按
    （見本院卷第55頁），觀之本案甲基安非他命之數量、重量
    及體積，被告主觀上應係為轉讓該 2包甲基安非他命，而零
    星夾帶持有該物，本案依客觀之事實及被告主觀之犯意，其
    應無運輸毒品之犯意甚明。檢察官上訴意旨以前詞指摘原判
    決不當，雖無理由，但原判決既有上開可議之處，自應由本
    院將原判決撤銷改判（按被告雖亦曾提起上訴，然已於98年
    3月6日在本院撤回上訴）。爰審酌被告之素行，犯罪之動機
    係受人所託代為轉讓甲基安非他命，本案尚未轉讓既遂前即
    為警查獲，及其犯後坦承犯行等一切情狀，量處如主文所示
    之刑。又扣案之甲基安非他命 2包（驗餘淨重各為3.0958公
    克、0.3391公克)，本即屬毒品危害防制條例第2條第2項第2
    款所規定之第二級毒品，為法院應義務沒收之物，雖與被告
    論罪主刑之藥事法有割裂適用之虞，縱回歸刑法總則之沒收
    規定，然因本件已有毒品危害防制條例之特別規定，屬刑法
    第11條但書之情況，自不得再行援用刑法總則違禁物之一般
    沒收規定，本院仍應依毒品危害防制條例第18條第1項前段
    諭知沒收銷燬之。
據上論結，應依刑事訴訟法第369條第1項前段、第364條、第299
條第1項前段，藥事法第83條第4項、第 1項，毒品危害防制條例
第18條第1項前段，刑法第11條前段、第28條、第25條第2項、第
47條第1項，判決如主文。
本案經檢察官乙○○到庭執行職務。
中    華    民    國    98    年    3     月    31    日
            刑事第十庭    審判長法  官  林  照  明
                                法  官  林  欽  章
                                法  官  蔡  名  曜
以上正本證明與原本無異。
如不服本判決應於收受送達後10日內向本院提出上訴書狀，其未
敘述上訴之理由者，並得於提起上訴後10日內向本院補提理由書
（均須按他造當事人之人數附繕本）「切勿逕送上級法院」。
                                書記官  劉  恒  宏
中    華    民    國    98    年    3     月    31    日
附錄法條：
藥事法第八十三條
明知為偽藥或禁藥，而販賣、供應、調劑、運送、寄藏、牙保、
轉讓或意圖販賣而陳列者，處七年以下有期徒刑，得併科新臺幣
五百萬元以下罰金。
犯前項之罪，因而致人於死者，處七年以上有期徒刑，致重傷者
，處三年以上十二年以下有期徒刑。
因過失犯第一項之罪者，處二年以下有期徒刑、拘役或科新臺幣
三十萬元以下罰金。
第一項之未遂犯罰之。
毒品危害防制條例第八條
轉讓第一級毒品者，處一年以上七年以下有期徒刑，得併科新臺
幣一百萬元以下罰金。
轉讓第二級毒品者，處六月以上五年以下有期徒刑，得併科新臺
幣七十萬元以下罰金。
轉讓第三級毒品者，處三年以下有期徒刑，得併科新臺幣三十萬
元以下罰金。
轉讓第四級毒品者，處一年以下有期徒刑，得併科新臺幣十萬元
以下罰金。
前四項之未遂犯罰之。
轉讓毒品達一定數量者，加重其刑至二分之一，其標準由行政院
定之。


司法院資訊處製作；財團法人民間司法改革基金會備份。
